【裁判字號】    90,上訴,1841
【裁判日期】    901204
【裁判案由】    偽造文書等
【裁判全文】
臺灣高等法院臺中分院刑事判決                    九十年度上訴字第一八四一號
    上  訴  人  臺灣南投地方法院檢察署檢察官
    被      告  乙○○
右上訴人因偽造文書等案件，不服臺灣南投地方法院九十年度訴字第二○○號中華民
國九十年八月二十八日第一審判決（起訴案號：臺灣南投地方法院檢察署八十九年度
偵緝字第二十九號），提起上訴，本院判決如左：
      主  文
原判決撤銷。
乙○○連續行使偽造私文書，足以生損害於他人，處有期徒刑陸月，如易科罰金，以
參佰元折算壹日。台中金格珠寶行及接招唱片行暨嘉春企業貓頭鷹牛仔店簽帳單上偽
造之「丙○○」署名各壹枚均沒收。
      事  實
一、乙○○意圖為自己不法之所有，於民國（下同）八十八年五月一日上午六時許，
    在台中市○○○街一二三號綠川大飯店一二０六房間內，徒手竊得丙○○所有現
    金新台幣（下同）七萬九千元，以及中國信託商業銀行、台新銀行、華僑商業銀
    行、富邦銀行之信用卡與長榮航空聯名卡各一張後，復意圖為自己不法之所有，
    並基於概括犯意，未經丙○○之同意，連續於同日上午十時十五分許起持上開中
    國信託商業銀行信用卡，在台中金格珠寶行購買金飾二萬一千五百元、接招唱片
    行購買ＣＤ五百二十九元，及持上開華僑商業銀行信用卡，在台中嘉春企業貓頭
    鷹牛仔店購買牛仔褲三千八百八十元，並在信用卡二聯式簽帳單上偽簽丙○○之
    署名三份共六枚（含複寫聯），以表示係丙○○消費，而持以交付上開商家予以
    行使，使該等商家不疑有詐，陷於錯誤，而交付上開共計二萬五千九百零九元之
    貨品，足生損害於丙○○及上開銀行、商店等，嗣經賴春城報警，而查悉上情。
二、案經南投縣警察局草屯分局報告台灣南投地方法院檢察署檢察官偵查起訴。
      理  由
一、訊據被告乙○○雖坦承於前揭時地持被害人丙○○之信用卡至上述商店刷卡消費
    ，並在簽帳單上偽簽被害人丙○○之姓名，惟矢口否認涉有右開犯行，辯稱：並
    未偷竊七萬九千元，信用卡是丙○○借我的云云，惟查：右開犯罪事實，迭據被
    害人丙○○於警訊、偵查及審理中指述歷歷，並有簽帳單二紙（詳八十九年度偵
    續字第二九號第四三頁、八十八年度偵字第三一三九號卷第四五頁，接招音樂唱
    片行消費五百二十九元之簽帳單因超過國際信用卡組織規定之簽帳單調閱期限而
    無法調得，有美商花旗銀行股份有限公司台北分行九十年三月二十二日（九十）
    消管字第０六０三號函在卷可稽）、中國信託銀行金卡消費明細表及華僑銀行信
    用卡消費明細表各一紙（八十八年度偵字第三一三九號卷第三十頁、第四六頁）
    在卷可資佐證，次查被害人所有坐落南投縣草屯鎮○○段七三四之四一、之四四
    、之五七號之土地及門牌草屯鎮○○路○段二二七號之建物，業經債權人草屯鎮
    農會聲請台灣南投地方法院民事執行處查封、拍賣，並於八十九年八月三十日拍
    賣予案外人洪靖惠，價金一千萬元，有台灣南投地方法院民事執行處八十八年八
    月六日及八十九年三月二十七日八十八年度執信字第三二六五號函及八十九年八
    月三十日八十八年民執愛字第三二六五號函在卷可稽（八十九年度偵續字第二九
    號卷第二十四、三十三、三十六頁），而不動產查封、拍賣需債權人先取得執行
    名義，再經查封、公告、拍賣等程序，被害人於八十八年五月時，應已負債甚多
    ，又被害人所有前開四張信用卡，於八十八年五月份時，共積欠近五十萬元等情
    ，有中國信託銀行、富邦銀行、台新銀行以及華僑銀行信用卡遲繳通知函四紙在
    卷可參（詳八十八年度偵字第三一三九號卷第三六至第三九頁），另依附卷之富
    邦商業銀行、台新銀行消費明細帳單二紙所示（詳同卷第四二、四三頁），被害
    人富邦銀行信用卡之信用額度為十萬元，然依前開遲繳通知函，其積欠金額達十
    萬七千八百元，台新銀行信用卡之信用額度為十三萬五千元，卻積欠達十三萬七
    千五百七十九元，被告於偵查中亦稱富邦及台新銀行之信用卡我有刷，但不能用
    (詳八十九偵續十一號卷第三十五頁），被害人稱其中台新以及富邦銀行二張信
    用卡已刷爆，尚可採信，被害人於八十八年五月一日時既已負債累累，其中富邦
    、台新銀行之信用卡且已刷爆，焉會再將信用卡悉數借被告使用，況被告自承當
    天已要與被害人分手（詳八十八年度偵字第三一三九號卷第五七頁背面），再查
    被害人堅稱八十八年五月一日其置於身上之現金七萬九千元係於同年四月三十日
    十四時許至中國信託商業銀行台中分行借款三萬一千元，同日二十時許持中國信
    託金卡至台中市○村路不詳店名之商家刷卡借款五萬四千九百元，擬清償草屯鎮
    農會之欠款，有其所提草屯鎮農會八十八年五月六日繳款七萬七千零七十一元之
    收據及簽帳單二紙在卷可查（詳八十八年度偵字第三一三九號卷第三十一頁、五
    十二頁），亦堪採信，未查被害人於發現其信用卡遭竊後，旋撥電話予中國信託
    商業銀行並具聲明書與華僑商業銀行，有中國信託商業銀行所具之陳報狀及華僑
    商業銀行所檢送之被告聲明書各一份在卷可按（詳八十九年度偵續字第二九號卷
    第四十四、四十六頁），綜上所述，本件事證已臻明確，被告所辯顯係脫卸之詞
    ，不足採信，其犯行應堪認定。
二、核被告乙○○所為，係犯刑法第三百二十條第一項之竊盜罪、第二百十六條、第
    二百十條（公訴人誤載為二百二十條）之行使偽造私文書罪及第三百三十九條第
    一項之詐欺取財罪。被告於簽帳單上偽造丙○○署押之行為係偽造私文書之部分
    行為，偽造私文書後持以行使，偽造之低度行為，為行使之高度行為所吸收，均
    不另論科。又被告先後三次行使偽造私文書及詐欺之犯行，所為時間緊接，犯構
    成要件相同之罪，顯係基於概括犯意反覆為之，均為連續犯，依刑法第五十六條
    規定各論以一罪，並加重其刑，再被告所犯上開三罪間，有方法、結果之牽連關
    係，為牽連犯，應從一重之連續行使偽造私文書罪處斷，原審予以論罪科刑，固
    非無見。惟查被告偽造被害人之署押（含複寫部分）雖有六枚，然交付被告之簽
    帳單據被告稱已丟棄（詳本院九十年十月三十一日調查筆錄），其上之署押三枚
    顯已滅失，原審就被告偽造之署押六枚均宣告沒收尚有未洽，上訴人即檢察官據
    被害人之請求以原審判決量刑過輕為由上訴雖無理由，然原審判決既有如上未當
    之處應由本院撤銷改判。爰審酌被告犯罪之動機、目的在圖不法之利得，先竊取
    被害人之信用卡再冒名簽署消費，所得財物不多暨犯罪後之態度等一切情狀，量
    處如主文第二項所示之刑。又被告行為後，刑法第四十一條業已於九十年一月十
    日修正公布，同月十二日生效，依刑法第二條第一項前段規定，適用有利行為人
    之修正後刑法第四十一條第一項前段規定諭知易科罰金之折算標準，至台中金格
    珠寶行及接招唱片行暨嘉春企業貓頭鷹牛仔店簽帳單上偽造之「丙○○」署名各
    一枚，應依刑法第二百十九條之規定宣告沒收。另被害人雖稱係被告趁機將不詳
    之迷藥放入咖啡內讓其飲用，趁其昏睡後取走上開財物，惟查被告堅決否認有為
    此犯行，此外且查無其他積極證據足認被告有為此部分犯行，應認被告此部分罪
    嫌不足，公訴人亦同此認定，併予敘明。
三、據上論斷，應依刑事訴訟法第三百六十九條第一項前段、第三百六十四條、第二
    百九十九條第一項前段、刑法第二條第一項前段、第五十六條、第三百二十條第
    一項、第二百十六條、第二百十條、第三百三十九條第一項、第五十五條、第二
    百十九條、第四十一條第一項前段，罰金罰鍰提高標準條例第一條前段、第二條
    ，判決如主文。
本案經檢察官甲○○到庭執行職務。
中      華      民      國      九十       年    十二     月     四     日
                                臺灣高等法院臺中分院刑事第九庭
                                      審判長法  官  康  應  龍
                                            法  官  吳  重  政
                                            法  官  趙  春  碧
右正本證明與原本無異。
如不服本判決應於收受送達後十日內向本院提出上訴書狀，其未敘述上訴之理由者並
得於提起上訴後十日內向本院補提理由書（均須按他造當事人之人數附繕本）。
                                            書記官  黃  薰  慧
中      華      民      國      九十       年    十二     月     六     日
                                                     Ｒ


司法院資訊處製作；財團法人民間司法改革基金會備份。
